【裁判字號】    88,訴,1050
【裁判日期】    900530
【裁判案由】    侵權行為損害賠償
【裁判全文】
臺灣屏東地方法院民事判決  八十八年度訴字第一○五○號
    原      告  丙○○
                丁○○○
                己○○
                庚○○
                乙○○
    被      告  甲○○
    被      告  私立輔英技術學院附設醫院
    法定代理人  戊○○
右當事人間請求侵權行為損害賠償事件，本院判決如左：
    主      文
原告之訴及假執行之聲請均駁回。
訴訟費用由原告負擔。
    事      實
甲、原告方面：
一、聲明：
  (一)被告甲○○及被告私立輔英技術學院附設醫院（下簡稱輔英醫院）應連帶給付原
    告丙○○、丁○○○各新臺幣（下同）五十萬元、原告庚○○六十六萬一千五百
    元、原告乙○○八十八萬六千二百三十五元、原告己○○一百三十六萬二千六百
    二十元，及均自起訴狀繕本送達翌日起至清償日止，按年息百分之五計算之利息
    。
  (二)前項請求，原告願供擔保，請准宣告假執行。
二、陳述：
  (一)被害人林鈺珍於民國八十五年中因月經來臨不甚規律以及正常狀況下偶有滲血情
    況，曾至被告甲○○所任職之輔英醫院加以診治，惟被告甲○○未加重視並進一
    步以進行內診之方式查究原因，僅告知無何問題僅吃藥即可。直至八十六年二月
    初，林鈺珍前往位於屏東縣潮州鎮○○路三○八號之丘健生婦產科接受診治，該
    醫師告知子宮口靡爛之情形，因囿於檢驗技術及醫療設備之問題，要林鈺珍至輔
    英醫院做進一步之檢驗，是以於八十六年二月三日後（詳細日期可向中央健保局
    南區分局調閱資料）至輔英醫院檢驗診斷，而輔英醫院從頭到尾均是被告甲○○
    醫師出面診療，僅採集檢體送出化驗，最後亦告知無任何問題，僅是簡單之「子
    宮功能不良性出血」而已，然林鈺珍持續出血以及多次向被告甲○○就診表示此
    嚴重情況，但所獲致之答案均是病情輕微之子宮性不良出血，在此誤診延宕之下
    ，讓死者喪失治療之時機。迄八十六年九月十九日，因出血情況日趨嚴重，林鈺
    珍不得已轉診至高雄長庚醫院，方才由住院醫師診斷出已罹患「子宮頸癌末期」
    之絕症，因發現時機已晚，根本無法進行手術治療，而於八十七年三月二日因癌
    症末期而死亡。
  (二)被害人林鈺珍因被告之誤診，延至八十六年九月十九日至長庚醫院檢驗時，已是
    子宮頸癌之末期，此嚴重之誤診致使死者由可積極手術治療成功之機會下，變成
    現今「重大且不治之惡疾」，並發生死亡之結果，被告之過失責任，堪予認定。
    林鈺珍因本件業務過失致死，其父母及配偶、兒女等五人共計有下列之損害：
  1.喪葬費方面：
    本件被害人林鈺珍於八十七年三月二日因本件業務過失死亡，其丈夫即原告庚○○代為支出喪葬費全部，共計一十六萬一千五百元，原告庚○○自得依民法第一
    百九十二第一項規定向被告等請求賠償十六萬一千五百元整。
  2.扶養費方面：
    原告乙○○、己○○均為被害人林鈺珍之女兒，且現年均僅為十四歲、四歲，是
    以均算至滿二十歲成年為止，各有六年、十六年之扶養費請求權利。依八十七年
    度綜合所得稅申報，受扶養人親屬每人每年之免稅額為七萬二千元，而死者林鈺
    珍先前有正當工作，並且實際扶養原告乙○○、己○○二人，是以原告乙○○、
    己○○可受扶養年限，如前所述尚有六年、十六年，依霍夫曼係數加以計算，扣
    除中間利息，共可向被告主張現價金額分別為乙○○三十八萬六千二百三十五元
    （72000×5.0000000    =386235）；己○○八十六萬二千六百二十元（72000×
    11.0000000=862620）。
  3.精神慰撫金方面：
    本件被害人林鈺珍死亡當時，已入社會就業並持家育子開展其人生另一新頁里程
    ，原告丙○○、丁○○○亦寄負重望於此女兒身上，預想辛勤裁培被害人達此經
    歷，將來自有一番回饋可堪告慰，而原告庚○○與被害人共組家庭，亦是盼望二
    人共同維繫家庭生活，而被害人林鈺珍所生之女兒二人，現今亦均僅只幼年、少
    年，詎料因被告之誤診行為而剝奪被害人之寶貴生命，連帶原告等五人之希望亦
    如幻影消失無蹤，此種重大之打擊，豈是一般人所能感同身受，是以原告等五人
    各請求被告等賠償精神損失之慰撫金五十萬元。
  (三)另被告甲○○為另一被告私立輔英技術學院附設醫院所聘僱之住院醫師，係屬醫
    院之受僱人，乃依民法第一百八十八條之規定，該醫院自應負連帶損害賠償責任
    無疑，為此提起本件訴訟。
  (四)對被告抗辯所為陳述：
  1.本件被告輔英醫院及甲○○所提供之相關醫療資料，與被告輔英醫院提供原告之
    門診、看診日期一覽表，及林鈺珍之健保卡可知林鈺珍尚於八十五年五月二十九
    日、八十五年六月二十八日、八十五年六月八日等日至被告輔英醫院就診，且孕
    婦健康手冊中八十五年四月十七日係由甲○○主治，且八十五年五月十三日林鈺
    珍並未前往門診等情，與甲○○提供之門診過程紀錄顯不相同。且林鈺珍並非於
    八十五年十二月三十一日接受子宮頸抹片檢查，且檢驗採樣者，亦非簡琮琦醫師
    而是被告甲○○。縱被告醫院出示之門診病歷資料顯示八十五年十二月三十一日
    進行子宮頸抹片採樣屬實，就被告甲○○所提供之醫護檢驗名詞手冊，認為子宮
    頸抹片檢查所採集之組織細胞、體液容易發生變性死亡，影響檢驗結果。今輔英
    醫院自承在採樣後八天即八十六年一月八日才將檢體送驗，造成檢驗誤差，致使
    子宮頸癌未能提早檢驗查知，拖延救治時機，謂無醫療過失，孰人能信。
  2.八十五年十二月二十六日、三十一日之主治醫師均為被告甲○○，但被告輔英醫
    院之病歷資料上表示為簡琮琦醫師，據死者林鈺珍生前至輔英醫院看診時，皆由
    原告庚○○陪同前往，並未接觸其他醫師，但病歷資料上一大堆疑問，原告於刑
    事案件之告訴中，亦是針對此點提出相關之偽造文書告訴。據林鈺珍生前之傳述
    ，應是八十六年二月一日及二月三日因下體大量出血，至潮州丘健生診所診治，
    丘醫師告知因診所設備不夠，請林鈺珍到大醫院看診，是以林鈺珍才至輔英醫院
    向指定之門診醫師甲○○要求門診以及檢驗，印象所及應是八十六年二月三日以
    後方才進行子宮頸抹片檢查，是以被告輔英醫院所提供檢查之日期與林鈺珍告知
    之日期不合，而高雄市防癌協會所為之子宮頸抹片檢查，被告輔英醫院在採樣後
    八天才送檢，即會造成檢驗失去真確性。
  3.被告甲○○在八十六年七月一日門診時，根據其所提供之門診病歷資料，當日有
    進行內診治療，即陰道實體檢查，結果僅在病歷上記載「子宮頸血染」，結果林
    鈺珍繼續大量失血，在同年九月十九日當天上午，經屏東基督教醫院轉診至高雄
    長庚醫院，馬上斷定為子宮頸癌末期，短短二個月內，依醫學文獻上之記載，不
    可能由子宮頸癌零期演變成子宮頸癌末期，顯見被告甲○○內診之診療草率疏失
    ，顯有醫療過失。且林鈺珍向被告甲○○求診，被告均一再以子宮不良性出血為
    由告知沒問題，根本未提及子宮頸癌之問題。八十五年四月十七日、五月十三日
    林鈺珍前往被告輔英醫院就診，均由甲○○看診，若非身體上不適，不致如此密
    集至甲○○處門診，可見次數如此頻繁，而被告甲○○仍未能查出病因，顯有醫
    療疏失。
  4.被告提出之病歷資料及其中文翻譯，形式上原告不爭執，但實質上之內容，原告
    認有虛偽造假之處，是以刑事案件中亦有針對此部份提出偽造文書之告訴，其記
    載內容，原告認有不實之增刪修改以及偽造之處。被告提出之子宮頸抹片檢查單
    之真正，形式上不爭執但實質上採樣者應不是簡琮琦醫師。
  5.行政院衛生署醫事審議委員會所為之第三次鑑定完全因循舊有，蓋醫事鑑定委員
    會認拖延八天不影響檢驗結果，與被告本身提供之醫學辭典有違，且本案在地檢
    署偵查中，醫事鑑定委員會鑑定漏未審酌被告甲○○八十六年七月一日有進行內
    診之醫療行為，然鑑定意見竟為「‧‧‧本件林鈺珍自八十五年十二月三十一日
    起，至八十六年九月十九日間均無任何求診紀錄，從醫療學理上是可能發生如此
    巨變的‧‧‧」，又第三次鑑定雖解釋「雖然在八十六年七月一日內診無重大異
    常發現，但同年九月十九日卻發現有子宮頸癌，在學理上是不無可能的」，但二
    個月內，由毫無徵狀而至子宮頸癌末期，有何學理上之根據，令人難以信服接受
    。
三、證據：提出霍夫曼係數表、門診日期一覽表、健保卡、產前檢查給付使用紀錄欄
    、孕婦健康手冊各一份，戶籍謄本二份，喪葬費用收據、離職證明書各三紙，並
    聲請向中央健保局調閱有關林鈺珍之全部醫療費用明細表資料，及高雄市防癌協
    會檢驗機構何時申報有關林鈺珍之子宮頸抹片檢查費用，另送行政院衛生署醫師
    審議委員會鑑定小組鑑定被告甲○○有無醫療過失。
乙、被告方面：
壹、被告甲○○部分：
    被告未於最後言詞辯論其日到場，據其以前到場所為陳述略稱：
一、聲明：原告之訴及假執行之聲請均駁回，如受不利判決，願供擔保，請准免為宣
    告假執行。
二、陳述：
  (一)子宮頸抹片採樣，送驗並「無」延誤。原告以醫護檢驗名詞手冊，主張須立刻送
    至實驗室檢驗乙節，容有誤會。有關「細胞學」診斷，如體液等固須「立即」送
    驗，以防細胞死亡、變形，無法診斷。惟子宮頸抹片，非體液，乃剝落細胞之採
    集，首重「固定」，不可能「立刻」送驗。而被告亦曾提出五○件有關子宮頸抹
    片，採集日期在本件日期前六天，即八十五年十二月二十六日至十二月三十一日
    之採檢，至送驗日期，以及枋寮衛生所送交台北病理中心，崁頂衛生所送交屏東
    基督教醫院，前揭採檢機構，送交不同之病理醫療機構的抹片檢查單，足証：實
    務上同樣有多天至九天之送達，檢驗期。且行政院衛生署醫事審議委員會鑑定書
    亦明確指出：做子宮頸抹片，於三○秒內就需「固定」，在於固定後第八天始送
    檢驗室檢驗，並不會影嚮檢驗之正確性，更不會影嚮檢查之結果足徵。何況採檢
    ，乃簡宗琦醫師所為，與被告甲○○無涉！
  (二)原告主張林鈺珍多次由被告甲○○診治，顯與事實不符。林鈺珍生前於八十五年
    六月二十八日固曾由被告接生，惟其後即無回診，同年十二月二十八日第一次因
    陰道出血而回診，由簡宗琦醫師診治，同年十二月三十一日第二次回診，亦由簡
    醫師診治，並做子宮頸抹片採樣，抹片採樣檢驗結果正常。八十六年七月一日，
    林鈺珍主訴「月經過多」，而由被告為之診治，乃此「唯一一次」。當時林鈺珍
    主訴為「月經過多」、時年三十二歲、自然生產後一年，被告甲○○根據：(1)內
    診沒有發現異狀、(2)八十五年十二月三十一日子宮頸抹片檢驗正常，有效期間一
    年，一年內內診如未發現異狀，可免再做抹片採樣檢驗、(3)在生育年齡，月經期
    第七天，月經多，臨床上亦係常見之症狀、(4)林鈺珍當時年齡三十二歲，非子宮
    頸癌的好發年齡（子宮頸癌多發生在四十至五十歲以上），且因林鈺珍月經尚留
    於子宮頸，僅能做子宮頸外部內診，於子宮頸外部內診為「平滑」，本無異狀，
    唯留有經血，所為「血染」之記載，本屬真實。所為診斷子宮功能性出血及子宮
    內膜炎，並經予藥物治療為正確。而一定比例「快速腫瘤」之子宮頸癌，乃肇因
    於子宮頸深部（內部），非內診所得觀測得知。綜上，被告當時未對林女士為子
    宮頸深部之內診，本無疏虞，且林鈺珍並未回診，無法作進一步檢查。而：子宮
    頸外部之內診，及抹片正常，卻在短時間內形成一定比例之快速子宮頸腫瘤，亦
    有文獻報告，學理上亦不無可能。是林鈺珍生前至輔英醫院接受門診三次，經醫
    療鑑定委員會鑑定為無醫療過失，被告於本件所涉之醫療過程本無任何疏失之處
    ，亦歷經三次鑑定有據，亦即被告本無故意、過失責任，原告本於侵權行為而為
    本件之請求，顯屬無據等語，資為抗辯。
  (三)原告提出之日期一覽表只是掛號紀錄，並非醫師看診日期紀錄，掛號後因為沒有
    看診，故病歷上沒有紀錄。病歷上記載看診紀錄，是關乎醫師法規、向中央健保
    局申報領取醫療給付之必要條件，及醫師向院方申領薪資，故若有看診，沒有理
    由不記載看診紀錄。自八十三年全民健康保險開辦後，病人醫療費用均向中央健
    保局申領，醫師看診後，書寫紀錄在病歷上，於每月二十五日之前，院方把當月
    看診紀錄，如看診日期、診斷處置、藥物、看診醫師等資料存入磁帶，寄中央健
    保局審核費用，申領當月醫療給付。被告醫院沒有書寫日期一覽表。中央健保局
    電腦中有原始資料，足以證明，被告醫院沒法於事後竄改病歷，更不可能由非診
    治醫師不實代簽。
三、證據：提出屏東地方法院檢察署八十七年度偵字第一三○一號不起訴處分書、林
    鈺珍之病歷資料及其中文譯文、林鈺珍之子宮頸抹片檢查單及附件說明、道氏醫
    學大辭典、健保速訊、中央健保局公告、空白抹片檢查單、孕婦健康手冊、醫護
    檢驗名詞手冊第六十八頁、子宮頸抹片檢查作業須知及處理注意事項、八十八年
    度偵續字第八五號不起訴處分書各一份，子宮頸抹片檢查單四份。
貳、被告輔英醫院部分：
一、聲明：原告之訴及假執行之聲請均駁回，如受不利之判決，願供擔保請准宣告免
    為假執行。
二、陳述：
  (一)林鈺珍於八十五年間至被告輔英醫院就診係因懷孕而至輔英醫院就診進行產檢，
    八十五年六月二十八日至八十五年七月一日住院生產係由甲○○主治應與原告所
    訴林鈺珍之子宮頸癌沒有直接關聯。又八十五年十二月二十六日林鈺珍因陰道出
    血才再至醫院門診，係由簡琮琦醫師主治，因覺得有疑問才會請林鈺珍於八十五
    年十二月三十一日再至醫院做子宮頸抹片採樣，並將子宮頸抹片送請高雄市防癌
    協會之檢驗機構檢驗，而得到檢驗報告之結論為正常，被告醫院之醫師簡琮琦就
    該項醫療行為已做必要之注意，且無過失之可言，則此部分之醫療過程被告醫院
    已盡責任，而檢驗機構之檢驗結果為無子宮頸癌之情形，被告醫院之醫療程序並
    無任何錯誤。且由全民健康保險婦女子宮頸抹片檢查單及中央健保局高屏分局所
    覆治療明細醫師代號即可知八十五年十二月二十六日，同年月三十一日之主治醫
    師為簡琮琦，原告爭執係由甲○○醫師主治實不足採，因為被告醫院向中央健保
    局申報費用，及子宮頸抹片檢查單均係當時即制作，在林鈺珍日後發現子宮頸癌
    時，以上資料早在檢驗機構及中央健保局也無法更改，並無原告所指多次至被告
    醫院就診之情，故原告此部分之指述並不足採取。
  (二)林鈺珍於八十五年十二月二十六日、十二月三十一日，兩日至輔英醫院診療、檢
    查與其後罹患之子宮頸癌之關係，經檢察官函送病歷及出庭錄音帶至衛生署醫療
    鑑定委員會員，經鑑定為無醫療過失，於屏東地方法院檢察署檢察官不起訴書八
    十七年偵字第一三○一號中有言明。而八十六年七月一日，第一次始因月經過多
    由被告甲○○診治，也是唯一一次，可以跟據病歷及健保申報證明，因主訴月經
    過多，診斷為功能不良性出血，當時被告之診斷跟據為：一、內診沒有異狀。二
    、子宮頸抹片報告（八十五年十二月三十一日）亦屬正常，有效期一年，全民健
    康保險預防保健，子宮頸抹片，每年免費檢查一次。三、在生育年齡，月經期第
    七天，月經過多是常見的症狀。四、林鈺珍當時年齡三十二歲，非子宮頸癌的好
    發年齡。且林鈺珍亦曾至其他醫院多次門診，診治情況相同，均是用針藥治療，
    可見醫療過程原則相同。本件有關醫療及檢查事項，已經行政院衛生署醫事審議
    委員會三次鑑定均認定被告醫院醫師甲○○於林鈺珍醫療過程，應無疏失之處。
  (三)對原告庚○○所列支出喪葬費用十六萬一千五百元部分，其中超度法事功德內費
    用：道士、紙厝共六萬二千元此部分追悼超薦費，應不得請求。對乙○○、莊佩
    儀為林鈺珍女士之子女，原告訴請支付之扶養費用其計算以受扶養人親屬每人每
    年免稅額為七萬二千元為每年扶養費用不爭執，但乙○○、莊佩儀尚有其父庚○○，則庚○○自應負扶養義務，原告乙○○、莊佩儀此部分扶養費用因有其父庚○○亦負扶養義務，僅得請求扶養費用金額二分之一。對於原告訴請之慰撫金部
    分，原告請求之數額過高，且每人情感各不同，應酌量一切情形定之。
三、證據：提出子宮頸抹片檢查單、住院醫療費用清單各一份。
丙、本院依職權屏東地方法院檢察署八十八年度偵續字第八五號、八十七年度偵字第
    一三○一號偵查卷。
    理      由
甲、程序方面：
    本件被告甲○○未於最後言詞辯論期日到場，核無民事訴訟法第三百八十六條各
    款所列情形，爰依原告聲請，由其一造辯論而為判決。
乙、得心證之理由：
一、原告主張被害人林鈺珍於八十五年中因月經不甚規律以及偶有滲血情況，至被告
    輔英醫院由另被告甲○○醫師診治，惟被告甲○○告知無何問題吃藥即可。嗣林
    鈺珍於八十六年二月三日後再度至被告輔英醫院由被告甲○○醫師檢驗診斷，被
    告甲○○僅採集檢體送出化驗，最後告知僅「子宮功能不良性出血」而已，迄八
    十六年九月十九日，因林鈺珍出血情況日趨嚴重而轉診至高雄長庚醫院，方診斷
    出已罹患子宮頸癌末期，並於八十七年三月二日因癌症末期而死亡。因被告之誤
    診，致使林鈺珍錯失可手術治療成功之機會而死亡，被告之醫療行為顯有過失。
    為此，原告即林鈺珍之父母及配偶、兒女依據民法第一百八十四條；第一百八十
    八條；第一百九十二條、第一百九十四條規定請求被告甲○○醫師及被告輔英醫
    院連帶給付喪葬費、扶養費及精神慰撫金等語。
二、被告則以八十五年間林鈺珍懷孕期間所為之產檢行為不包括癌症檢查，與本件沒
    有關聯；又八十五年十二月二十六日林鈺珍至醫院門診，係由簡琮琦醫師主治，
    並由簡醫師於八十五年十二月三十一日做子宮頸抹片採樣，將子宮頸抹片送請高
    雄市防癌協會之檢驗機構檢驗，而得到檢驗報告之結論為正常，被告並無延遲送
    檢之疏失；被告醫院向中央健保局申報費用，及子宮頸抹片檢查單均係當時即制
    作，無法事後更改；而林鈺珍於八十五年十二月二十六日、十二月三十一日，兩
    日至輔英醫院診療、檢查與其後罹患之子宮頸癌之關係，經衛生署醫療鑑定委員
    會員鑑定為無醫療過失，至八十六年七月一日，第一次始因月經過多由被告甲○○診治，該診斷已經行政院衛生署醫事審議委員會三次鑑定均認定被告甲○○已
    盡必要之注意義務，於林鈺珍醫療過程應無疏失之處等語置辯。
三、按當事人主張有利於事實者，就其事實有舉證之責任，民事訴訟法第二百七十七
    條定有明文。次按因故意或過失，不法侵害他人之權利者，負賠償責任；受僱人
    因執行職務，不法侵害他人之權利者，由僱用人與行為人連帶負賠償責任；不法
    侵害他人致死者，對於支出醫療及增加生活上需要之費用或殯葬費之人，亦應負
    損害賠償責任；被害人對於第三人負有法定扶養義務者，加害人對於該第三人亦
    應負損害賠償責任；不法侵害他人致死者，被害人之父、母、子、女及配偶，雖
    非財產上之損害，亦得請求賠償相當之金額，分別為民法第一百八十四條第一項
    前段、第一百八十八條第一項本文、第一百九十二條第一項、第二項、第一百九
    十四條所明載。我國侵權行為採過失責任主義，關於侵權行為上「故意或過失」
    ，原則上應由被害人（原告）負舉證責任。本件爭點在於被告之醫療行為有無過
    失。查：
  (一)林鈺珍於八十五年三月四日至被告輔英醫院做產前檢查，之後於同年三月二十日
    、嗣月六日、四月十七日、五月十八日、六月八日均在被告輔英醫院產檢，並於
    同年六月二十八日至七月一日住院自然生產等情，有門診病歷資料及林鈺珍之孕
    婦手冊各一份可參，且為兩造所不爭執，故林鈺珍於生產前所為之就診行為，均
    係產檢行為。而經本院函送行政院衛生署醫事審議委員會鑑定，認八十五年六月
    二十八日產前檢查所形之測量體重、血壓及驗尿，甚至超音波檢查，應與日後罹
    患子宮頸癌無關聯，有行政院衛生署九十年三月二十六日衛署醫字第○九○○○
    一八三九八號函附鑑定書一份在卷可稽。且孕婦產前檢查項目，固包括病史查詢
    、身體檢查、血液及尿液常規檢查、超音波檢查、健康諮詢，不包括癌症檢查，
    有原告提出之孕婦健康手冊及優生保健法施行細則第五條條文在卷可按。是被告
    辯稱林鈺珍於八十五年六月二十八日生產前，到輔英醫院檢查，只是產前檢查，
    與其後罹患之子宮頸癌無關等語，應堪採信。
  (二)原告雖主張被告輔英醫院遲至採樣後第八天始將子宮頸抹片檢查單送交檢驗，影
    響檢驗結果，致無法正確判讀，顯有延遲送檢之疏失，鑑定結果認不影響檢驗結
    果，與醫事辭典有違云云。然經本院函前開醫事審議委員會，查知作子宮頸抹片
    ，於三十秒內固定，再於固定後第八天始送檢驗室檢驗，並不會影響檢驗之正確
    性，有前開鑑定書可參。參以子宮頸抹片報告單內容指出抹片品質為尚可、沒有
    子宮內膜細胞存在，且病理醫師在報告之建議欄並未建議重新做抹片，有系爭子
    宮頸抹片報告單一份附卷足稽，顯見該子宮頸抹片並無無法判讀之情事。另經本
    院依職權調閱屏東地方法院偵續字第八五號偵查卷，該署函請高雄市防癌協會附
    設高雄市婦幼衛生中心鑑定被告輔英醫院前揭送檢作業時間是否有遲誤致影響檢
    驗結果，該衛生中心表示不會影響檢驗結果之正確性，有該高雄市防癌協會附設
    高雄市婦幼衛生中心之八十八年十月十一日（八八）高癌市字第八八三二號函附
    於前揭偵查案卷足憑，顯見上開醫事審議委員會之鑑定結果應可採信，被告輔英
    醫院於採樣後第八天將子宮頸抹片送檢一節，並無疏失。
  (三)又原告主張自林鈺珍八十五年十二月二十六日以後就診，均由被告甲○○看診，
    且林鈺珍於八十六年二月三日後仍有至被告輔英醫院就診，並由被告甲○○為子
    宮頸抹片檢查行為，被告提出之病歷資料有偽造之嫌云云。然觀之被告提出之門
    診病歷資料，被告甲○○僅於八十六年七月一日看診，八十五年十二月二十六日
    及三十一日，係由簡琮琦醫師看診，且林鈺珍於八十六年二月間並無就診紀錄，
    有門診病歷資料一份在卷可稽，經核與本院函中央健保局高屏分局調閱林鈺珍就
    診紀錄及被告輔英醫院申報醫療費用相符，有該局八十九年二月二十三日健保高
    費一字第八九○○一五一七號函附林鈺珍全部之醫療費用明細表、九十年五月三
    日健保高費一字第○九○○○一九六三八號函附保險對象就醫紀錄查詢表各一份
    附卷供參。原告雖提出門診日期一覽表及健保卡等件，均不足證明原告主張之情
    事，蓋前開文件並非醫師看診紀錄，且自全民健保開辦以來，醫師看診後，每月
    均須由醫院將當月看診紀錄、診斷處置、藥物、看診醫師等資料送交健保局，以
    申領醫療給付，因此衡諸常情，被告醫院應無法於事後竄改已於當月交予中央健
    保局之資料。且證人簡琮琦於前開刑事偵查卷內證稱：當日確是由伊為林鈺珍做
    子宮頸抹片檢查，有偵訊筆錄附於前揭偵查案卷可稽。原告以病歷記載方式認被
    告偽造病歷資料，純屬臆測之詞，無法舉證以實其說，無足採信。職是，原告於
    八十六年十二月二十六日及三十一日應係由簡琮琦醫師看診並為子宮頸抹片檢查
    行為，被告甲○○僅於八十六年七月一日為林鈺珍看診，並無如原告主張另於八
    十六年二月三日後方才由被告甲○○進行子宮頸抹片檢查等情，應堪認定。
  (四)另原告主張被告甲○○於八十六年七月一日為林鈺珍看診時，當日有進行內診治
    療，但被告甲○○僅記載子宮頸血染，而未發現子宮頸癌之存在，嗣因林鈺珍繼
    續大量失血，在同年九月十九日當天上午，經屏東基督教醫院轉診至高雄長庚醫
    院，馬上斷定為子宮頸癌末期，短短二個月內，依醫學文獻上之記載，不可能由
    子宮頸癌零期演變成子宮頸癌末期，顯見被告甲○○內診之診療草率疏失，顯有
    醫療過失云云。然經屏東地方法院檢察署及本院數次送請行政院衛生署醫師審議
    委員會鑑定，認：「此案關鍵在子宮頸抹片的正確度，蓋子宮頸抹片檢查為目前
    最佳子宮頸癌篩檢的方法，但是無法百分之百正確，目前認為有百分之十六至百
    分之二十五的假陰性反應，但有些文獻報告曾高達百分之四十。所謂假陰性反應
    ，是子宮頸本身已有癌症病變，但是抹片檢查報告是正常，這是醫療檢驗本身靈
    敏度的問題，醫師內診及肉眼觀也是不易查，而且文獻亦有報告，有些年輕婦女
    的子宮頸癌發展是相當迅速，在美國國家癌症中心（ＮＣＩ）發生在小於四十歲
    的年輕婦女。因此病患三十二歲發生子宮頸癌快速發展，在我們經驗及文獻得知
    確實會碰到」、「八十六年七月輔英醫院門診病歷記載pv  exam，在婦產科上是
    骨盆腔內部檢查的英文縮寫，即所為之「內診」，病歷上亦記有子宮及子宮頸的
    檢查結果，應表示當日婦產科門診醫師有遂行該項檢查，而檢查結果為子宮形狀
    及大小正常，子宮頸光滑，有血液染上。子宮頸中有一定比例是可能有快速的發
    展的，而且早期子宮頸不一定會有症狀。也就是說雖然在八十六年七月一日內診
    無重大異常發現，但同年九月十九日卻發現有子宮頸癌，在學理上是不無可能的
    。」，有上開委員會八十九年五月三日衛署醫字第八九○二三七九四號函附鑑定
    意見書一份及前述鑑定意見書可參。佐以林鈺珍於八十六年七月一日由被告甲○○診治後未再回診，並未接受完整治療，且之前所做之子宮頸抹片檢查結果為正
    常，並無惡性細胞存在，病理醫師在報告的建議欄，亦未建議重新作抹片，被告
    甲○○認為抹片報告正常，而不需重新作抹片，或進一步作切片檢查，尚稱合理
    。職是，被告甲○○八十六年七月一日所為之醫療行為已盡必要之注意，應無過
    失。原告以短短二個月內，竟從毫無徵狀至子宮頸癌末期，推認被告甲○○八十
    六年七月一日之內診應有疏失，雖屬人之常情，但尚不足據此認定被告甲○○之
    醫療行為確有過失。
四、縱上所述，原告既未能舉證證明被告確有醫療過失，其依民法第一百八十四條第
    一項前段、第一百八十八條、第一百九十二條、第一百九十四條規定請求被告連
    帶賠償原告丙○○、丁○○○各五十萬元、原告庚○○六十六萬一千五百元、原
    告乙○○八十八萬六千二百三十五元、原告己○○一百三十六萬二千六百二十元
    ，及均自起訴狀繕本送達翌日起至清償日止之法定遲延利息，於法尚有未合，應
    予駁回。
五、原告之訴既經駁回，其假執行之聲請，已失所附麗，應予駁回。
六、本件判決之基礎已臻明確，兩造其餘攻擊防禦方法及舉證，核與判決結果不生影
    響，爰不另一一論述，併此敘明。
七、結論：原告之訴為無理由，依民事訴訟法第三百八十五條第一項前段、第七十八
    條，判決如主文。
中      華      民      國     九十      年      五      月     三十    日
                                    臺灣屏東地方法院民事第一庭
~B法      官  沈佳宜
右為正本係照原本作成。
如不服本判決，應於收受送達後二十日內向本院提出上訴書狀，其未表明上訴理由者
，應於提出上訴後二十日內向本院補提理由書狀（均須按他造當事人之人數附繕本）
上訴時應提出委任律師或具有律師資格之人之委任狀；委任有律師資格者，另應附具
律師及格證書及釋明委任人與受任人有民事訴訟法第四百六十六條之一第一項但書或
第二項（詳附註）所定關係之釋明文書影本。
~B法院書記官  黃秀梅
中      華      民      國    九十      年      六      月      四      日
附註：
民事訴訟法第四百六十六條之一（第一項、第二項）：
對於第二審判決上訴，上訴人應委任律師為訴訟代理人。但上訴人或其法定代理人具
有律師資格者，不在此限。
上訴人之配偶、三親等內之血親、二親等內之姻親，或上訴人為法人、中央或地方機
關時，其所屬專任人員具有律師資格並經法院認為適當者，亦得為第三審訴訟代理人。


司法院資訊處製作；財團法人民間司法改革基金會備份。
